臺灣屏東地方法院民事裁定　
111年度司輔宣字第1號
聲  請  人  陳盈置  



關  係  人  陳枝成  

上列當事人聲請選任受輔助宣告人陳夢漢之特別代理人事件，本
院裁定如下：
    主  文
選定陳枝成擔任受輔助宣告人陳夢漢於辦理被繼承人陳瑞宏遺產
繼承分割相關事宜之特別代理人。
聲請程序費用新臺幣1,000元由受輔助宣告人陳夢漢負擔。
    理  由
一、本件聲請意旨略以：聲請人為陳夢漢之兄，陳夢漢前經本院
    106 年度監宣字第206 號裁定為受輔助宣告人，並由聲請人
    擔任輔助人。聲請人及陳夢漢之父親即陳瑞宏於民國110 年
    4 月24日死亡，因聲請人與陳夢漢同為陳瑞宏之繼承人，於
    辦理被繼承人陳瑞宏之遺產繼承分割相關事宜時，聲請人與
    陳夢漢之利益相左，依法不得代理，爰依法請求選定陳枝成
    擔任陳夢漢為辦理被繼承人陳瑞宏之遺產繼承分割相關事宜
    之特別代理人。
二、按輔助人之行為與受輔助宣告人之利益相反或依法不得代理
    時，法院得因輔助人、受輔助宣告人、主管機關、社會福利
    機構或其他利害關係人之聲請或依職權，為受輔助宣告人選
    任特別代理人，此即民法第1113條之1 準用同法第1098條第
    2 項之規定。又該條所定「依法不得代理」係採廣義解釋，
    包括民法第106 條禁止自己代理或雙方代理之情形，以及其
    他一切因利益衝突、法律上禁止代理之情形而言。
三、經查，聲請人主張之事實，業據其提出繼承系統表、戶籍謄
    本、印鑑證明、本院106 年度監宣字第206 號民事裁定、財
    政部南區國稅局遺產稅免稅證明書、本院110年度司繼字第7
    33號函等件為證。次查聲請人陳報被繼承人陳瑞宏遺有不動
    產3 筆、華電股票共計核定價值新臺幣（下同）7,432,958 
    元，據聲請人提出分割方案所載，被繼承人所遺之坐落屏東
    縣○○鄉○○段000○000地號之土地及門牌號碼屏東縣○○鄉○○路0
    0號房屋、華電股票均由陳盈置單獨繼承。復酌被繼承人有7
     名子女，其中5名子女已向本院聲明拋棄繼承，並經110司
    繼字第733號案件准予備查在案，上開5名子女已非被繼承人
    之繼承人，是被繼承人之繼承人為聲請人陳盈置、受輔助宣
    告人陳夢漢2人，依上開核定價額繼承人之應繼分為3,716,4
    79 元〈計算式：7,432,958元÷2＝3,716,479元〉，陳盈置匯款
    380萬元予受輔助宣告人陳夢漢作為補償，已逾3,716,479 
    元，有遺產分割協議書、中華郵政郵政存簿儲金簿存摺及內
    頁影本、第一銀行金如意綜合管理帳戶存摺封面及內頁影本
    在卷可憑。就形式觀之，並未侵害受輔助宣告人之應繼分，
    是關於遺產分割等繼承事宜之處置，自應予以尊重。且陳夢
    漢既為受輔助宣告之人，聲請人為其輔助人，聲請人與陳夢
    漢同為陳瑞宏之繼承人，在辦理被繼承人陳瑞宏之遺產繼承
    分割事宜時，顯有利益衝突之情，依法不得代理，自有為受
    輔助宣告人陳夢漢選任特別代理人之必要。復查陳枝成為陳
    夢漢之姊夫，其與被繼承人陳瑞宏之遺產繼承分割事宜尚無
    利害關係，且同意擔任特別代理人，有同意書在卷可參，核
    與前揭法律規定，尚無不合。從而，聲請人聲請選任陳枝成
    於陳夢漢辦理被繼承人陳瑞宏遺產繼承分割相關事宜之特別
    代理人，於法有據，應予准許。
四、依家事事件法第164 條第2 項，裁定如主文。
五、如不服本裁定，應於裁定送達後10日內向本院提出抗告狀，
    並繳納抗告費新臺幣1,000 元。
中　　華　　民　　國　　111 　年　　3 　　月　　28　　日

                      家事法庭　司法事務官　
　　　　　　　　　　　　唐淑嫻
以上正本係照原本作成
如對本裁定抗告須於裁定送達後10日內向本院提出抗告狀
中　　華　　民　　國　　111 　年　　3 　　月　　22　　日
                            書記官　戴仲敏